【裁判字號】    99,聲,1008
【裁判日期】    990625
【裁判案由】    聲請裁定沒收違禁物
【裁判全文】
臺灣彰化地方法院刑事裁定              99年度聲字第1008號
聲  請  人  臺灣彰化地方法院檢察署檢察官
被      告  甲○○
上列聲請人因被告違反商標法案件（99年度偵字第4708號），聲
請單獨宣告沒收（99年度聲沒字第68號），本院裁定如下：
    主  文
扣案如附表所示之物，均沒收。
    理  由
一、按犯前2 條之罪所製造、販賣、陳列、輸出或輸入之商品，
    或所提供於服務使用之物品或文書，不問屬於犯人與否，沒
    收之；違禁物或專科沒收之物得單獨宣告沒收，商標法第83
    條、第40條第2 項分別定有明文。又沒收屬於從刑之一種，
    原則上非有主刑之存在不得單獨為之；而刑法第40條第2 項
    關於違禁物或專科沒收之物，得單獨宣告沒收之規定，則為
    上述沒收從刑須依附於主刑存在原則之例外規定。另按修正
    刑法第40條於95年7 月1 日生效施行，該條修正前原規定「
    沒收，於裁判時併宣告之。但違禁物得單獨宣告沒收。」，
    修正後則規定為「沒收，除有特別規定者外，於裁判時併宣
    告之。違禁物或專科沒收之物得單獨宣告沒收。」，除將原
    規定於但書之單獨宣告沒收移置第2 項外，並增列「專科沒
    收之物」亦得單獨宣告沒收之規定。另按刑罰法令關於沒收
    之規定，有採職權沒收主義與義務沒收主義。職權沒收，指
    法院就屬於被告所有，並供犯罪所用或因犯罪所得之物，仍
    得本於職權為斟酌沒收與否之宣告，例如刑法第38條第1 項
    第2 款、第3 款、第3 項前段等屬之。義務沒收，又可分為
    絕對義務沒收與相對義務沒收二者。前者指凡法條規定「不
    問屬於犯人與否，沒收之。」者屬之，法院就此等之物，無
    審酌餘地，除已證明毀滅外，不問屬於犯人與否或有無查扣
    ，均應沒收之，例如刑法第200 條、第205 條、第209 條、
    第219 條、第266 條第2 項、毒品危害防制條例第18條第1
    項前段等屬之；後者，供犯罪所用或因犯罪所得，且以屬於
    被告所有者為限，始應予以沒收，例如毒品危害防制條例第
    19條第1 項前段、修正前著作權法（87年1 月21日修正公布
    前之著作權法）第98條是（最高法院89年度臺上字第5605號
    判決要旨參照）。所謂違禁物，係指法令禁止持有之物，如
    毒品、槍砲、彈藥等是，若法律並無處罰持有之規定，如偽
    造之貨幣，自非違禁物（最高法院80年度臺上字第5058號判
    決要旨參照）；另參照刑法第40條立法理由，所謂專科沒收
    之物，係指雖非違禁物，然其性質不宜任令在外流通，如偽
    造之印章、印文、有價證券、信用卡、貨幣等，復參酌刑法
    第200 條、第205 條、第219 條等規定觀之，是所謂專科沒
    收之物，應係指法文有規定「不問屬於犯人與否，沒收之。
    」之情形，亦即指前開「絕對義務沒收主義」者而言。綜上
    所述，依刑法第40條第2 項規定宣告單獨沒收者，僅以「違
    禁物」或法律規定採取「絕對義務沒收主義」者為限。
二、聲請意旨以：臺灣彰化地方法院檢察署99年度偵字第4708號
    被告甲○○違反商標法案件，業經檢察官依法為緩起訴處分
    確定，扣案如附表所示之物，均為被告所有並供犯罪所用之
    物，爰依法聲請單獨宣告沒收等語。
三、經查：
  (一)被告甲○○明知「Hello Kitty 」、「Kero Kero Keroppi
    」商標名稱圖樣，係商標專用權人日商三麗鷗股份有限公司
    向我國經濟部智慧財產局申請註冊登記，經核准取得指定使
    用於筷子、存錢筒、鏡子等商品，現仍於商標專用期間內，
    竟基於販賣上開仿冒商標於同一商品之集合犯意，自民國99
    年1 月20日起至99年2 月21日止，先向「源進洋行」以每件
    商品新臺幣（下同）45至55元不等之價格販入如附表所示之
    仿冒商品，再以每週2 、3 次之頻率，在彰化縣鹿港鎮○○
    路123 號前擺攤，以每件商品100 元之價格販售，期間獲利
    約3 、4 仟元之行為，經臺灣彰化地方法院檢察署檢察官於
    99年5 月20日以99年度偵字第4708號為不起訴處分，並經臺
    灣高等法院臺中分院，於99年6 月11日以99年度上職議字第
    3620號駁回再議確定，此業經本院核閱上揭卷宗屬實。
  (二)至扣案如附表所示之物均屬未得商標權人同意，於同一商
    品使用相同之註冊商標之商品等情，茲據被告於警詢及偵訊
    中陳述明確，並有搜索扣押筆錄、扣押物品目錄表及扣押物
    品清單各1 紙附卷可稽。依前開說明，應認聲請人之聲請為
    有理由，爰裁定如主文。又聲請意旨雖另爰依刑事訴訟法第
    259 條之1 規定作為聲請單獨宣告沒收之理由，然查本件扣
    案物品應依商標法第83條、刑法第40條第2 項之規定單獨宣
    告沒收，故本案情形與刑事訴訟法第259 條之1 之情形尚屬
    有間，聲請意旨此部分顯係誤載，附此敘明。
據上論結，應依刑事訴訟法第220條、刑法第40條第2項之規定，
裁定如主文。
中    華    民    國    99    年    6     月    25    日
                  刑事第四庭          法  官  姚銘鴻
以上正本證明與原本無異。
如不服本裁定，應於裁定送達後5日內向本院提出抗告狀（須附
繕本）。
中    華    民    國    99    年    6     月    25    日
                                      書記官  郭佳雯
附表：
┌──┬────────────┬──────────┐
│編號│品名                    │數量                │
├──┼────────────┼──────────┤
│ 一 │仿冒Hello Kitty餐盒     │9個                 │
├──┼────────────┼──────────┤
│ 二 │仿冒Hello Kitty叉子     │9支                 │
├──┼────────────┼──────────┤
│ 三 │仿冒Hello Kitty湯匙     │9支                 │
├──┼────────────┼──────────┤
│ 四 │仿冒Hello Kitty筷子     │18支                │
├──┼────────────┼──────────┤
│ 五 │仿冒Hello Kitty鏡子     │19個                │
├──┼────────────┼──────────┤
│ 六 │仿冒Hello Kitty存錢筒   │2個                 │
├──┼────────────┼──────────┤
│ 七 │仿冒Hello Kitty化妝盒   │1個                 │
├──┼────────────┼──────────┤
│ 八 │仿冒Kero Kero Keroppi鏡 │5個                 │
│    │子                      │                    │
└──┴────────────┴──────────┘

司法院資訊處製作；財團法人民間司法改革基金會備份。
